臺灣高等法院刑事附帶民事訴訟判決
110年度重附民更一字第6號
原      告  陳聖珠

            陳杜摘
被      告  陳元忠

            劉筱娟
            洪麗淑

            吳沛玲
            陳榮陞
            林千智


            張秀珠

            陳宜湞

            鄭丞証（原名鄭秉豐）


上列原告等因本院110年度重金上更三字第8號朱明德違反銀行法
等案件，於本院前審對於上列被告提起附帶民事訴訟（109年度
重附民字第63號），請求損害賠償，判決後經最高法院發回更審
，本院判決如下：
    主  文
原告之訴及假執行之聲請均駁回。
　　事　實
一、原告方面：為就被告等人因違反銀行法等案件，依法提起附
    帶民事訴訟，請求賠償。訴之聲明：㈠被告陳元忠、劉筱娟
    、洪麗淑、吳沛玲、陳榮陞、林千智、張秀珠、陳宜湞、鄭
    丞証應連帶賠償原告陳杜摘、陳聖珠新臺幣1790兆元整，並
    自起訴狀送達之翌日起至清償日止，按年利率百分之五計算
    之利息。㈡前項判決請准宣告假執行，判決後移往民事庭執
    行處換取執行名義，囑託執行，且扣押款項後繳交執行費用
    。㈢訴訟費用90％由被告負擔。
二、被告方面：
　　被告未提出書狀及陳述。
    理  由
一、按法院認為附帶民事訴訟原告之訴不合法者，應以判決駁回
    之，刑事訴訟法第502條第1項定有明文。又因犯罪而受損害
    之人，於刑事訴訟程序得附帶提起民事訴訟，對於被告及依
    民法負損害賠償責任之人，請求回復其損害，刑事訴訟法第
    487條第1項亦定有明文；附帶民事訴訟之提起，必以刑事訴
    訟程序之存在為前提，若刑事訴訟未經提起公訴或自訴，即
    不得對於應負賠償責任之人，提起附帶民事訴訟。是所謂「
    依民法負賠償責任之人」，係指該刑事案件中依民法規定應
    負賠償責任之人而言。故刑事附帶民事訴訟之原告所主張之
    共同加害人，必以在刑事訴訟程序中經認定係共同侵權行為
    之人，始得謂為依民法負賠償責任之人，否則對之提起是項
    附帶民事訴訟，即難謂合法（最高法院108年度台附字第5號
    判決意旨參照）。
二、經查：
　㈠本院110年度重金上更三字第8號被告朱明德違反銀行法等一
    案，檢察官係起訴其於民國101年間，以投資博瑞外島金融
    管理集團深海項目投資事業計畫案名義（下稱博瑞投資案）
    ，向不特定人吸收資金，涉嫌違反銀行法等125條第1項及刑
    法第339條第1項等罪，合先敘明。
　㈡本件被告林千智業經原審以102年度金訴字第33號判決無罪，
    並未據上訴而確定，有本院被告前案紀錄表附卷可稽（見11
    0年度台附字第13號卷第431頁），自非屬共同侵權行為人等
    依民法應負賠償責任之人，原告陳聖珠等2人對被告林千智
    附帶提起民事訴訟，自非合法，應予駁回，其假執行之聲請
    因亦失去依據，應併予駁回。
　㈢被告陳元忠、劉筱娟、洪麗淑、吳沛玲、陳榮陞、張秀珠、
    陳宜湞、鄭丞証等8人（下稱被告陳元忠等8人）並未經檢察
    官提起公訴及移送併案審理，有起訴書及臺灣臺北地方檢察
    署檢察官104年度偵字第23035號移送併辦意旨書在卷可參，
    且亦非起訴書及上開併辦意旨書所指之共犯，而本院亦未認
    定被告陳元忠等8人有因博瑞投資案與朱明德共同違反銀行
    法犯行而依民法應負賠償責任；至依原告陳聖珠等2人提出
    之本件附帶民事訴訟起訴狀，記載其等因參加美的世界集團
    、雲遊國際、十度資本等投資案而受損害部分，亦與朱明德
    被訴之犯罪事實無關。而原告2人於無刑事訴訟繫屬之情形
    下，對於被告陳元忠等8人提起刑事附帶民事訴訟，依前揭
    說明，本件原告之訴顯不合法，應予駁回，其假執行之聲請
    因亦失去依據，應併予駁回。
三、據上論斷，應依刑事訴訟法第502條第1項，判決如主文。
中　　華　　民　　國　　111 　年　　4 　　月　　28　　日
                  刑事第二十四庭審判長法　官  陳德民
                                      法　官  葉力旗
                                      法　官  鄭富城
以上正本證明與原本無異。
如不服本判決，應於收受送達後20日內向本院提出上訴書狀，其
未敘述上訴之理由者並得於提起上訴後20日內向本院補提理由書
（均須按他造當事人之人數附繕本）「切勿逕送上級法院」。
                                      書記官  翁子婷
中　　華　　民　　國　　111 　年　　4 　　月　　28　　日